臺灣高等法院刑事判決　　　　　　　　99年度上訴字第2663號
上　訴　人
即　被　告　周世權
選任辯護人　蔡文玉律師
上列上訴人因違反槍砲彈藥刀械管制條例案件，不服臺灣板橋地
方法院98年度訴字第3343號，中華民國99年5 月31日第一審判決
（起訴案號：臺灣板橋地方法院檢察署98年度偵字第11100 號）
，提起上訴，本院判決如下：
    主  文
上訴駁回。
    事  實
一、周世權前於民國（下同）97年間，因違反槍砲彈藥刀械管制
    條例案件，為臺灣桃園地方法院判處有期徒刑5年2月，併科
    罰金新台幣【下同】10萬元（按後上訴於本院，經本院撤銷
    改判有期徒刑3年4月，併科罰金6 萬元，於98年6月9日確定
    ，現正執行中）。知悉具有殺傷力之改造手槍係槍砲彈藥刀
    械管制條例列管之槍枝，非經中央主管機關許可，不得擅自
    持有，竟基於未經許可寄藏可發射子彈具有殺傷力改造手槍
    之犯意，於98年4月2日，在國道三號安坑交流道附近，收受
    陳志成所交付具有殺傷力之改造仿FN廠1910型半自動手槍 1
    枝（槍枝管制編號0000000000號）後保管之。嗣於94年5 月
    中旬某日、時，其將該槍之手槍滑套1個、彈匣1個、彈簧 1
    個、槍身1 只交付予其同事楊世偉保管，楊世偉明知槍枝之
    主要組成零件係槍砲彈藥刀械管制條例所管制之違禁物，未
    經許可不得寄藏，竟因周世權之託，代為保管上揭改造槍枝
    之主要組成零件即手槍滑套1 個、彈匣1個、槍身1只，以及
    非屬主要組成零件之彈簧1 個，並藏置於桃園縣蘆竹鄉○○
    村○○路○段266巷29號其住處（楊世偉違反槍砲彈藥刀械管
    制條例部分業經原審法院判處有期徒刑6月，併科罰金2萬元
    ，緩刑肆年，並應向國庫支付2 萬元，因未上訴確定）。嗣
    於98年4月13日0時30分許，周世權為歸還上揭槍枝予陳志成
    ，遂將未交付給楊世偉保管之槍管1支、槍管固定環1個放置
    在其所有車號DV-8040 號自小客車內，前往楊世偉前揭住處
    搭載楊世偉，並將前揭受寄藏之改造手槍滑套1個、彈匣1個
    、彈簧1個、槍身1只放置於其包包內攜帶上車，兩人一同前
    往臺北縣中和市欲與陳志成會合。嗣周世權駕車行駛下中和
    交流道後，將車暫停在臺北縣中和市○○路502 號前，以行
    動電話與陳志成聯絡時，適遇臺北縣政府警察局中和第二分
    局員山派出所員警巡邏，員警見渠2 人形跡可疑上前盤查，
    並經渠等同意進行搜索後，於楊世偉所攜帶之包包內扣得改
    造手槍滑套1個、彈匣1個、彈簧1個、槍身1只。嗣經帶同兩
    人返回員山派出所，又於周世權所駕駛車號DV-8040 號自小
    客車內搜得槍管1支、槍管固定環1個，上揭扣案之全部零件
    可組合成1 把完整手槍，經警送內政部警政署刑事警察局鑑
    定認有殺傷力，而悉上情。
二、案經臺北縣政府警察局中和第二分局移送臺灣板橋地方法院
    檢察署檢察官偵查起訴。
    理  由
壹、程序方面
    本件被告周世權及其辯護人認被告周世權與同案被告楊世偉
    於員警攔檢前，並無任何犯罪嫌疑或將構成、已構成危害情
    事，不符合刑事訴訟法第122條第2項「已有相當理由可信為
    被告或犯罪嫌疑人或有扣押之物」之規定，被告周世權與同
    案被告楊世偉即不得為搜索之客體，員警鍾國楨任意率員警
    對被告周世權與同案被告楊世偉實施搜索，係屬違法搜索。
    且扣案槍管是在被告周世權與同案被告楊世偉不在場之情形
    下取得，依刑事訴訟法第150條第1項之規定即學理所稱之「
    在場權」，員警鍾國楨在被告周世權所駕駛之車上搜得槍管
    之過程，不但毫無其他員警在場目睹，更未令被告周世權與
    同案被告楊世偉於搜索時在場指證確定，業已侵奪被告在場
    之權利，無從認為系爭槍管係自被告車輛搜出，員警非法搜
    索扣押之槍管，違反刑事訴訟法第150條第1項規定不具證據
    能力，除此外，對卷內其餘證據之證據能力均不爭執（本院
    卷第32頁反面參照）。以下就卷內證據是否有證據能力，說
    明如下：
一、搜索是否合法及扣案槍管是否有證據能力：
  (一)按刑事訴訟法第128 條規定：「搜索，應用搜索票」，即採
    事先聲請搜索票以有令狀搜索為原則，且搜索票應由法官審
    查簽名核發之，目的在保護人民免受非法之搜索、扣押。惟
    因搜索處分具有急迫性、突襲性之本質，檢察官、檢察事務
    官、司法警察（官）難免發生時間上不及聲請搜索票之急迫
    情形，故刑事訴訟法第130條規定附帶搜索、第131條規定緊
    急搜索、第131條之1規定同意搜索，乃無搜索票而得例外搜
    索之，稱為無票搜索。上開附帶搜索之範圍，以被告或犯罪
    嫌疑人之身體、隨身攜帶之物件、所使用之交通工具及其立
    即可觸及之處所為限，如逾此立即可觸及之範圍而逕行搜索
    ，即係違法搜索；同法第131條第1項所定緊急搜索，其目的
    在迅速拘捕被告、犯罪嫌疑人或發現現行犯，亦即得以逕行
    進入人民住宅或在其他處所搜索之對象，在於「人」而非「
    物」，倘無搜索票，但以本條項所謂緊急搜索方法逕行在民
    宅等處所搜索「物」，同屬違法搜索；至同意搜索，明定須
    經受搜索人「自願性」同意者，係指該同意必須出於受搜索
    人之自主性意願，非出自執行人員明示或暗示之強暴、脅迫
    、隱匿身分等不正方法，或因受搜索人欠缺搜索之認識所致
    而言。法院對被告抗辯所謂「同意搜索」取得之證據，實非
    出於其自願性同意時，自應審查同意之人有無同意權限，執
    行人員曾否出示證件表明來意，是否將同意意旨記載於筆錄
    由受搜索人簽名或出具書面表明同意之旨，並應依徵求同意
    之地點及方式是否自然而非具威脅性，與同意者之主觀意識
    強弱、教育程度、智商及其自主意志是否經執行人員以不正
    方法所屈服等一切情狀，加以綜合審酌判斷（最高法院96年
    度台上字第5184號判決參照）。
  (二)查本案實行搜索之臺北縣政府警察局中和第二分局員山派出
    所警員即證人林正藤、鍾國楨於原審法院審理時業已證述於
    上揭時、地就被告兩人之身體、所背包包、駕駛之車輛等處
    執行搜索扣押之依據，係員警向被告兩人表明身分後，經由
    被告兩人同意而進行搜索等語明確，並有自願受搜索同意書
    、臺北縣政府警察局中和分局搜索扣押筆錄各1 份在卷可稽
    （原審卷第114-115、129頁，偵卷第17、25頁參照），而被
    告周世權與同案被告楊世偉自始對於當日確實有同意員警於
    上揭時、地進行搜索之事實均坦認不諱，復未見渠2 人曾經
    抗辯渠同意權之行使，係遭受員警明示或暗示之強暴、脅迫
    、隱匿身分等不正方法所為，致使其等自主性意願受到壓制
    之情事。雖被告於本院審理時辯稱警方當時是半恐嚇說是在
    你的車上搜出來的，就叫我簽（本院卷第51頁參照），但就
    警員當時是以何言語恐嚇被告，被告亦無法回答，僅稱：時
    間太久我忘記了，但就是很兇（本院卷第51頁反面參照）。
    因此，被告辯稱其係在警方半恐嚇的情狀下簽下本件同意書
    並不足採信。另被告於本院又辯稱：搜索同意書是搜完要我
    簽的（本院卷第51頁參照），惟證人鍾國楨於原審法院已證
    稱：在查獲地點我們搜索前有經過他們口頭同意，搜索同意
    書雖是回到派出所簽的，但是在搜到槍管前請被告簽的（原
    審卷第129 頁反面參照），且原審審判長於證人鍾國楨為上
    開證述後即訊問被告周世權對證人之證詞有何意見，被告周
    世權當時僅供稱搜索同意書是在派出所簽的，但何時簽的不
    記得（原審卷第129 頁反面參照），乃被告於本院審理時辯
    稱是在搜完才要其簽的云云，應係卸責之詞，委無可採。本
    案既係得被告同意後搜索，依上開規定，本案於同案被告楊
    世偉所攜帶之包包內搜索扣押所得之手槍滑套1個、彈匣1個
    、彈簧1個、槍身1 只，及於被告周世權所駕駛之DV-8040自
    用小客車內搜索扣得之槍管1支、槍管固定環1個，均非違法
    取得之證物，自有證據能力。
  (三)按當事人及審判中之辯護人得於搜索或扣押時在場。但被告
    受拘禁，或認其在場於搜索或扣押有妨害者，不在此限。搜
    索或扣押時，如認有必要，得命被告在場。行搜索或扣押之
    日、時及處所，應通知前二項得在場之人。但有急迫情形時
    ，不在此限，刑事訴訟法第150 條固有明文。經查，被告周
    世權與同案被告楊世偉兩人經臺北縣政府警察局中和第二分
    局員山派出所員警帶回員山派出所後，證人鍾國楨依其專業
    知識判斷後，認被告等人所持有者應不僅有於楊世偉所帶包
    包內之前揭槍枝主要組成零件而已，應尚有可供合組成完整
    槍枝之其餘零件，因而獨力一人於被告周世權所駕駛之上揭
    車輛（業已停放在派出所大門旁）內持續進行搜索，終於儀
    表板上方尋得槍管固定環，復於排檔桿後方之墊毯內起出槍
    管1 枝之事實，業據證人林正藤、鍾國楨證述甚詳（原審卷
    第113至129頁參照）。又依證人鍾國楨前揭證述，固可認其
    搜得槍管及固定環之過程中，被告周世權與同案被告楊世偉
    均未在現場，惟員警於臺北縣中和市○○路502 號前經被告
    兩人同意後，即對渠等身體、所攜帶物件暨所駕車輛進行搜
    索，且在楊世偉所攜帶之包包內查獲屬違禁品之手槍滑套 1
    個、彈匣1個、槍身1只，遂對被告周世權與同案被告楊世偉
    兩人執行逮捕並帶至員山派出所進行調查之事實，除有證人
    林正藤、鍾國楨之證述外，並有卷附之臺北縣政府警察局中
    和第二分局執行拘提逮捕告知本人通知書可稽（附於偵卷第
    23-24、32-33頁），顯見被告周世權與同案被告楊世偉於員
    山派出所內已受逮捕而受有強制力拘束，合於刑事訴訟法第
    150條第1項但書之情事。且依被告周世權於原審法院審理中
    供述：「證人在派出所外面搜索車子時我知道，他們一直有
    進來問我槍管放在哪裡，他們來意很明顯，他們有說如果我
    不說出來，小心他們把整台車都拆了，所以我知道他們在搜
    索車子」等語（原審卷第129 頁參照），顯然被告周世權於
    接受警詢時明知員警鍾國楨刻正於其所駕駛車輛內持續搜索
    ，而未見其有要求在場之表示。況該條係規定「得」於搜索
    時在場，並非「應」在場，至於辯護人所引用之最高法院94
    年度台上字第4929號判決，是指【事實審法院行勘驗時】，
    倘無法定例外情形，而未依法通知當事人及辯護人，使其有
    到場之機會，所踐行之訴訟程序自有瑕疵，此項勘驗筆錄，
    應認屬因違背法定程序取得之證據（本院卷第19頁參照），
    與本件警員於現場搜索之情形有別，辯護人引用與本案情狀
    不同之實務見解來認定本件警員之搜索係違背法定程序取得
    之證據，自有未當。是員警雖於搜索槍管及固定環之過程中
    ，未令被告周世權與同案被告楊世偉全程在場，但被告周世
    權當時業已受強制力拘束，且明知員警仍於其所駕車輛內持
    續搜索，而未主張在場之權利，實難認證人鍾國楨在員山派
    出所內對被告周世權所駕駛之車輛進行搜索並就車內所搜出
    之槍管、槍管固定環進行扣押之程序有何違法情狀。
  (四)退萬步言，縱認本件搜索過程尚有合法性之瑕疵（按如上述
    ，本院認定警方之搜索程序並無違法），然刑事訴訟係以確
    定國家具體之刑罰權為目的，為保全證據並確保刑罰之執行
    ，於訴訟程序之進行，固有允許實施強制處分之必要，惟強
    制處分之搜索、扣押，足以侵害個人之隱私權及財產權，若
    為達訴追目的而漫無限制，許其不擇手段為之，於人權之保
    障，自有未周，故基於維持正當法律程序、司法純潔性及抑
    止違法偵查之原則，實施刑事訴訟程序之公務員不得任意違
    背法定程序實施搜索、扣押；至於違法搜索扣押所取得之證
    據，若不分情節，一概以程序違法為由，否定其證據能力，
    從究明事實真相之角度而言，亦難謂適當。因此，對於違法
    搜索所取得之證據，為兼顧程序正義及發現實體真實，應由
    法院於個案審理中，就個人基本人權之保障及社會安全之維
    護，依比例原則及法益權衡原則，予以客觀之判斷（刑事訴
    訟法第131 條之立法說明參照）。職是，縱認本件員警就搜
    索扣押槍管、固定環之程序有所瑕疵，然審酌：1.警方逾越
    必要程度之情節非屬重大。2.警方逾越必要程度時之主觀意
    圖並非出於惡意。3.侵害被告權益之尚非重大。4.且持有改
    造槍枝將造成社會治安動盪不安之危險。5.  禁止使用證據
    對於預防將來違法取得證據之效果有限。6.偵審人員如未逾
    越必要程度必然可以發現該證據。7.證據取得之執行不當對
    被告訴訟上防禦並無重大不利益之等各種情形，衡量人權保
    障及公共利益之均衡維護，本件搜索所製作之搜索、扣押筆
    錄、取得之扣押物，仍有證據能力。被告及其辯護人否認前
    揭因搜索扣押所得證物之證據能力，自屬無據。
  (五)綜上，本案司法警察因搜索所扣押之物，均得做為本案論罪
    科刑之證據。
二、卷內其餘證據之證據能力：
    按被告以外之人於審判外之言詞或書面陳述，除法律有規定
    者外，不得作為證據，刑事訴訟法第159條第1項固定有明文
    ；惟被告以外之人於審判外之陳述，雖不符同法第159條之1
    至第159之4之規定，而經當事人於審判程序同意作為證據，
    法院審酌該言詞陳述或書面陳述作成時之情況，認為適當者
    ，亦得為證據。又當事人、代理人或辯護人於法院調查證據
    時，知有第159條第1項不得為證據之情形，而未於言詞辯論
    終結前聲明異議者，視為有前項之同意，同法第159條之5第
    1、2項亦定有明文。被告及其辯護人對卷內被告以外之人之
    供述證據均不爭執，本院於審理時提示上開審判外陳述之內
    容並告以要旨，且經公訴人、被告及辯護人到庭表示意見，
    亦未於言詞辯論終結前對該等記載審判外陳述筆錄之證據資
    格有何異議，依據首開規定，應視為被告已有將上開審判外
    陳述作為證據之同意，本院審酌上開被告以外之人審判外陳
    述作成時之情況，並無不能自由陳述之情形，亦未見有何違
    法取證或其他瑕疵，且與待證事實具有關聯性，認為以之作
    為證據應屬適當，自均有證據能力。至於本院下列所引用卷
    內之文書證據及上開標題一以外之證物，並無證據證明係公
    務員違背法定程序所取得，且檢察官、被告及辯護人於本院
    均未主張排除下列文書證據、證物之證據能力，且迄本院言
    詞辯論終結前均未表示異議，本院審酌前揭文書證據、證物
    並非公務員違背法定程序所取得，亦無顯有不可信之情況，
    依刑事訴訟法第158條之4反面解釋及第159條之4之規定，認
    均有證據能力。
貳、實體方面：
一、訊據被告周世權坦承有將手槍滑套1個、彈匣1個、彈簧1 個
    、槍身1 只等物交給楊世偉保管等事實，但矢口否認有何寄
    藏可發射子彈具殺傷力之改造手槍犯行，辯稱：陳志成交給
    伊的不包括槍管，伊不知車上還有槍管，且從頭到尾都不知
    槍管是否在伊車上，至於固定環是當時忘了一併包起來，故
    沒有交給楊世偉保管云云。選任辯護人為被告辯護稱：陳志
    成交付槍枝零件（不含槍管）予周世權當時，稱僅是模型槍
    之零件，而周世權之前亦曾在玩具店內見過該款模型玩具槍
    公開展示，扣案之槍身上記有「MODEL  GUN TOY」，故周世
    權主觀上並無違法之認識，再者，員警鍾國楨搜出槍管時，
    周世權並不在場，無法證明系爭槍管確為自周世權之車輛中
    搜出，被告所涉頂多與同案被告楊世偉相同為槍砲彈藥刀械
    管制條例第13條第4 項之未經許可寄藏槍枝主要組成零件罪
    名，陳志成可能與員警有勾串才會搜到槍管云云。經查：
  (一)被告周世權雖辯稱員警於其所有之DV-8040 自小客車內所查
    獲之槍管1 枝非其所持有或保管云云。惟周世權既僅抗辯扣
    案之槍管非其持有，但對於亦為警在上開車輛內查獲之槍管
    固定環，則未否認為其所持有或保管，此觀被告周世權於原
    審法院準備程序中供稱：我承認持有固定環的零件，我不知
    道車上還有槍管，固定環當時忘了一併包起來，所以沒有交
    給楊世偉保管等語即明（原審卷第45頁參照），顯見陳志成
    交給周世權保管之物品，應非僅有周世權再轉交予楊世偉保
    管之手槍滑套、彈匣、彈簧、槍身等物而已，尚包含其他零
    件，且周世權亦確實有將槍枝部分零件另行擺放在車上之舉
    措。再者，系爭車輛為周世權所有，而證人陳志成於98年 3
    月29日始出監，復在原審法院證稱：此次出監後並沒有與周
    世權見過面，也沒有向周世權借過車子等語（原審卷第 133
    頁參照）。與被告周世權在警詢時辯稱：車內查獲之槍管及
    槍管固定環是陳志成所有，因為陳志成在98年4月2 日或3月
    20日將滑套、彈匣、彈簧、槍身交給我保管後，又再向我借
    車，之後沒有人再向我借該車等語不合（偵卷第8 頁參照）
    ，顯見系爭車輛均在周世權管領下，其對於藏放在車內之槍
    管焉有不知之理。再者，員警鍾國楨發現槍管之位置，係塞
    入排檔桿後方之墊毯內，此有照片3 張可稽（偵卷第40、41
    頁參照），明顯是為防止他人發現該枝槍管而藏放，而證人
    鍾國楨為依法行政之公務員，與周世權又無任何仇隙怨懟，
    顯無必要將一槍管藏放在周世權上揭車輛之隱密處，再花費
    1 小時以上時間尋找，況該枝槍管再透過另於車內儀表板上
    發現之槍管固定環，恰可與周世權再託由楊世偉保管之其他
    零件共同組成一把完整改造槍枝，因此，系爭槍管1 枝應與
    槍管固定環相同，均係由周世權自行擺放於該自小客車內。
  (二)次查，被告周世權為警查獲後，其女友（現已結婚）呂雅惠
    及證人簡俊男曾前往員山派出所關切，渠等並曾與系爭槍枝
    原持有人陳志成電話聯絡，要求陳志成出面，而依證人陳志
    成於原審法院證述：「（問：你當時知道周世權被查獲什麼
    ？）我只知道槍，幾把槍我不清楚。」、「（問：當時不管
    呂雅惠或周世權要你扛，你知道扛什麼？）槍枝。我想說那
    時槍枝就一年多。（問：他們跟你說，是要你扛槍枝還是槍
    枝零件？）扛槍，他們沒有說到零件。」等語（原審卷第13
    3、135頁參照），及證人簡俊男證述：「我打二、三通電話
    給陳志成，第一通我打給陳志成問他為何周世權會發生這種
    事情，二人約在中和，為何沒多久警察就出現，陳志成在電
    話中說發生這種事情，他也很抱歉，我問他為何會發生這種
    事情，如果是他造成的，是否他應該承擔一些事情，當時我
    問他說如果槍枝、槍管是他的，造成周世權發生這種事情，
    是否請他承擔下來，不要害到朋友，他當時跟我說會造成這
    種事情，他也非常抱歉，我有請他過來，但是他說無法過來
    ，理由是他也剛剛從監獄出來，他的意思是說他也不想再進
    去監獄裡面。…」、「（問：周世權被警察查獲後，有沒有
    提到扣案的哪些零件是陳志成給他保管？）當時被扣到什麼
    我不知道，我只有知道槍枝零件而已，警察也不會給我看，
    周世權當時是跟我說被查扣的全部東西都是陳志成交給他的
    。」、「（問：周世權有沒有特別提到槍管是陳志成交給他
    的？）槍管部分他沒有特別說。」等語（原審卷第159、160
    頁參照），以及證人呂雅惠證稱：「我在派出所打的，因為
    老公被警察抓，原因是槍砲，我打電話給陳志成是要問槍枝
    是否他的，因為周世權告訴我，東西是陳志成的，我打電話
    給陳志成，他馬上說，他知道周世權被抓了，我問他為何會
    這樣，你怎麼知道，陳志成說他有看到未接來電，回電話時
    ，周世權都沒有接，陳志成就知道周世權已經被抓了，我問
    他說槍枝為何在周世權這邊，是否你的，陳志成說他知道了
    ，我問他人在哪裡，他說他人在女友那裡，我問他是否方便
    過來一下，因為周世權說槍枝是你的，他說他不方便，他要
    我跟周世權說，既然槍枝是他的，周世權就把事情都推給他
    ，他會請律師。」「（問：陳志成回答你槍枝是誰的？）陳
    志成。」、「（問：周世權有沒有告訴你什麼東西是陳志成
    的？）周世權說身上被查獲槍，車上被查獲槍管，他說這些
    東西都是陳志成的。」（原審卷第165、166頁參照），從上
    開敘述可知，陳志成交給周世權保管的槍枝，應係包含全部
    槍枝組成零件，亦即扣案之所有槍枝組成零件，包含槍管、
    槍管固定環在內，均為陳志成交給周世權保管的。周世權於
    員警起出完整之槍枝零件後，始會由呂雅惠、簡俊男聯絡陳
    志成出面，且渠等間的對話係要求陳志成出面承認為槍枝所
    有權人之事，均未特別避開或特別詢問槍管部分。故被告周
    世權自陳志成處所受寄之物應為槍枝1 把，其再將槍管藏放
    在車內排檔桿後方之墊毯內，槍管固定環則丟置在儀表板上
    ，其餘組成零件再交給楊世偉保管之事實，應堪認定，被告
    辯稱陳志成交給伊時不包括槍管，伊不知車上還有槍管，且
    從頭到尾都不知槍管是否在伊車上云云，應屬卸責之詞。
  (三)被告之辯護人雖辯稱：被告之前曾在玩具店內見過該款模型
    玩具槍公開展示，扣案之槍身上記有「MODEL  GUN TOY」，
    故其主觀上並無違法認識云云。惟被告周世權前已有因製造
    可發射子彈具有殺傷力之改造手槍，經臺灣桃園地方法院判
    處有期徒刑5年2月，併科罰金10萬元，有本院被告前案紀錄
    表在卷可稽，其對於具殺傷力之改造槍枝並非毫無認識。且
    被告周世權係受陳志成所託而藏放系爭槍枝，再將槍枝之滑
    套、彈匣、彈簧、槍身等組成零件請託楊世偉代為藏放，就
    此其亦供稱：「因為楊世偉是同事，我之前已經有一件槍砲
    的罪正在高院開庭，如果拿回家會被家人罵，所以想說交給
    同事，想說沒有要放很久，就要還給陳志成，所以請楊世偉
    保管一下，他就同意了，我有將上述理由告訴楊世偉，我不
    知道陳志成為何要我保管一下，他說他剛剛被關出來，不想
    有這個東西在身上。」（原審卷第191 頁參照）。顯然被告
    周世權對於陳志成所交付之槍枝應屬違禁物乙事，知之甚詳
    ，陳志成始會託其保管，而周世權考量自身已有槍砲前科，
    擔心家人反對，復再請託楊世偉保管部分組成零件，否則被
    告周世權若認該把手槍僅為玩具手槍並無法擊發，衡情其大
    可置放在自己的住處觀賞把玩，或堂而皇之置於隨手可取得
    之處，焉需特別將部分組成零件交由楊世偉保管，並大費周
    章將槍管藏放在車內隱密處？由此可證被告周世權已認知上
    開槍枝具有危險性，且屬違禁物。因此，辯護人為被告辯護
    稱周世權之前曾在玩具店內見過該款模型玩具槍公開展示，
    且扣案之槍身上記有「MO DEL GUN TOY」，故周世權主觀上
    並無違法之認識云云，不足採信，該辯詞無法為有利被告之
    認定。乃辯護人又辯稱：被告持有系爭模型玩具槍，至多僅
    能論以槍砲彈藥刀械管制條例第20條之1第4項之罰鍰，不構
    成同條例第8條第4項之犯行云云（本院卷第18頁參照）。惟
    本案扣案之槍枝，如下述，經鑑定結果，係改造手槍，由仿
    FN廠1910型半自動手槍製造之槍枝，換裝土造金屬槍管而成
    ，擊發功能正常，可供擊發適用子彈使用，認具殺傷力，因
    此自非所謂模型槍，自無該條例第20條之1第4項之適用，辯
    護人之上開辯詞仍無法為有利被告之認定。
  (四)辯護人又辯稱證人陳志成與警員有勾串，本件為陷害教唆云
    云（本院卷第17頁參照）。惟卷內並無證據可證明證人陳志
    成與警員有勾串，且證人即林正藤、鍾國楨於原審法院已證
    稱：本件並非民眾檢舉案件，是單純巡邏發現可疑而發現（
    原審卷第113 頁參照），而被告在警局時告訴警員陳志成電
    話，被告也撥打陳志成電話，但陳志成不願到警局說明（偵
    卷第7 頁參照），因此警員才未進一步偵辦林志成而移送被
    告（原審卷第117 頁參照）。況辯護人亦僅「懷疑」有此情
    形（本院卷第17頁、第52頁反面參照）。因此自不能以事後
    警員未繼續追查陳志成即逕認陳志成與警員有勾串，而聯手
    故意誘引被告周世權上當收受陳志成之槍枝或陷害教唆。辯
    護人之上開辯詞無法為有利被告之認定。
  (五)被告周世權所持有之上開槍管1枝、槍管固定環1個，經與其
    交給楊世偉保管之手槍滑套1個、彈匣1個、彈簧1個、槍身1
    只等物可組成一把完整之手槍，且該把手槍，經送請內政部
    警政署刑事警察局以檢視法、性能檢驗法、試射法進行鑑驗
    結果，認送鑑手槍1 枝（槍枝管制編號0000000000），係改
    造手槍，由仿FN廠1910型半自動手槍製造之槍枝，換裝土造
    金屬槍管而成，擊發功能正常，可供擊發適用子彈使用，認
    具殺傷力，有內政部警政署刑事警察局98年5 月25日刑鑑字
    第0980053260號鑑定書1份在卷可證（偵卷第61頁參照）。
  (六)綜上所述，本件被告周世權非法寄藏改造槍枝之犯行，堪以
    認定，應予依法論科。
  (七)被告及其辯護人另聲請(1)對被告及陳志成進行測謊及驗指紋
    ，以釐清扣案之槍管被告及陳志成是否碰觸過。(2)向內政部
    警政署刑事警察局函詢扣案手槍如無槍管，該槍枝是否屬於
    公告查禁之模擬玩具槍枝。(3)請求傳喚被告母親，證明被告
    收受係爭槍枝零件時不知其為違禁物（以上本院卷第33頁參
    照）。(4)向內政部警政署刑事警察局函查扣案槍身材質為何
    ？一般可擊發子彈之手槍槍身材質為何？如以扣案之槍身材
    質換裝可擊發子彈之槍管，於射擊時是否會發生膛炸情形（
    本院卷第45頁參照）？惟本院前已認定該槍係陳志成交被告
    周世權，因此該槍枝上即令驗出被告周世權與證人陳志成之
    指紋，亦不足為奇，何況事發至今已1 年半有餘，本院認無
    此必要。至於測謊，係就受測人對相關事項之詢答，對應其
    神經、呼吸、心跳等反應而判斷，其鑑驗結果有時亦因受測
    人之生理、心理因素而受影響，該鑑驗結果固可為審判之參
    考，但非為判斷之唯一及絕對之依據（最高法院85  年度台
    上字第5791號判決意旨參照），因此本院認亦無此必要。再
    者，本案扣案的槍枝是完整的1 槍改造手槍，而非無槍管之
    槍枝，因此辯護人聲請向內政部警政署刑事警察局函查扣案
    手槍如無槍管，該槍枝是否屬於公告查禁之模擬玩具槍枝，
    亦無必要。又扣案之槍枝，業經送內政部警政署刑事警察局
    鑑定結果認有殺傷力，業如前述，且槍枝是否能順利將金屬
    或子彈擊發而有殺傷力之關鍵主要在於槍管是否為金屬、是
    否已貫通，及擊發功能是否正常，而不在槍身材質，因此辯
    護人聲請向內政部警政署刑事警察局函查扣案槍身材質為何
    ？一般可擊發子彈之手槍槍身材質為何？如以扣案之槍身材
    質換裝可擊發子彈之槍管，於射擊時是否會發生膛炸情形毫
    無必要。至於被告是否知悉該槍為違禁物，本院前已認定，
    自無傳喚被告之母親，以證明被告收受係爭槍枝零件時是否
    知其為違禁物之必要，以上被告及其辯護人之聲請調查證據
    均予駁回。
二、核被告周世權所為，係犯槍砲彈藥刀械管制條例第8條第4項
    之未經許可寄藏可發射子彈具有殺傷力之改造手槍罪。又上
    開條例對於持有與寄藏分別有處罰規定，而寄藏與持有，均
    係將物置於自己實力支配之下，僅寄藏必先有他人之持有行
    為，而後始為之受寄代藏而已，故寄藏之受人委託代為保管
    ，其保管本身，亦屬持有，持有係受寄之當然結果，法律上
    自宜僅就寄藏行為包括評價，不應另就持有予以論罪（最高
    法院74年台上字第3400號判例意旨參照）。本案被告周世權
    受案外人陳志成所託代為保管改造槍枝，並於查獲日欲將該
    槍枝歸還陳志成，顯見被告周世權係為他人受寄代藏槍枝，
    起訴書認被告周世權所犯係未經許可持有可發射子彈具殺傷
    力之改造手槍罪，容有誤會，惟因上開「持有」與「寄藏」
    皆屬同一條項之罪名，不生變更起訴法條之問題，附此敘明
    。再者，槍砲彈藥刀械管制條例第18條第4 項規定：「犯本
    條例之罪，於偵查或審判中自白，並供述全部槍砲、彈藥、
    刀械之來源及去向，因而查獲或因而防止重大危害治安事件
    之發生者，減輕或免除其刑。拒絕供述或供述不實者，得加
    重其刑至三分之一。」然被告周世權並未於偵查或審判中自
    白本案犯行，經本院再三向其確認，其仍否認上開犯行（本
    院卷第53頁及反面參照），因此自無該條規定減輕或免除其
    刑之適用。辯護人對此又為被告辯護稱：被告曾經自白扣案
    的槍枝是陳志成交付，檢察官起訴書及原審亦因此認定該槍
    是陳志成所交付，被告之行為應符合槍砲彈藥刀械管制條例
    第18條第4 項減輕或免除其刑之規定云云（本院卷第32頁反
    面參照），惟如前述本件被告自始至終均供稱陳志成交給伊
    時不包括槍管，伊不知車上還有槍管，且從頭到尾都不知槍
    管在伊車上，換言之，被告自白的是陳志成曾交付其扣案槍
    枝的部分零件，而非扣案「改造手槍」，因此自無辯護人所
    謂被告曾經自白【扣案的槍枝】是陳志成交付，辯護人上開
    主張顯無法為有利被告之認定。
三、原判決經審理結果認被告周世權罪證明確，適用槍砲彈藥刀
    械管制條例第8條第4 項、刑法第11條前段、第42條第3項前
    段、第38條第1項第1款等規定並審酌非法寄藏槍枝，危害人
    身安全及社會秩序至鉅，被告周世權前已有槍砲前科，卻不
    知謹慎其行，復受他人所託保管扣案具殺傷力之槍枝，且再
    轉交部分主要組成零件予同案被告楊世偉代為保管，對社會
    治安產生重大危害，及其犯罪之手段、寄藏之時間、犯後之
    態度、及雖有攜帶外出，但並未持該槍枝從事其他不法行為
    ，復參酌公訴人之求刑等一切情狀，量處被告周世權有期徒
    刑3年6月，併科罰金8 萬元，並諭知罰金如易服勞役，以新
    臺幣1000元折算壹日。另就扣案之改造手槍1 枝（槍枝管制
    編號0000000000號），具有殺傷力，為違禁物，依刑法第38
    條第1項第1款規定宣告沒收。並說明扣案具殺傷力之槍枝係
    陳志成所有，並交付被告周世權保管，陳志成是否另涉犯未
    經許可持有具殺傷力改造手槍罪，此部分應由檢察官另行依
    法處理。適用法律及量處刑度均為妥適。被告上訴意旨仍執
    陳詞否認犯行，指摘原判決不當，其上訴為無理由，應予駁
    回。
據上論斷，應依刑事訴訟法第368條，判決如主文。
本案經檢察官周誠南到庭執行職務。
中    華    民    國    100    年    1    月    28    日
                  刑事第三庭  審判長法  官  陳博志
                                    法  官  陳德民
                                    法  官  劉興浪
以上正本證明與原本無異。
如不服本判決，應於收受送達後10日內向本院提出上訴書狀，其
未敘述上訴之理由者並得於提起上訴後10日內向本院補提理由書
（均須按他造當事人之人數附繕本）「切勿逕送上級法院」。
                                    書記官  王詩涵
中    華    民    國    100    年    1    月    28    日
附錄本案論罪科刑法條全文
槍砲彈藥刀械管制條例第8條：
未經許可，製造、販賣或運輸鋼筆槍、瓦斯槍、麻醉槍、獵槍、
空氣槍或第4條第1項第1 款所定其他可發射金屬或子彈具有殺傷
力之各式槍砲者，處無期徒刑或5年以上有期徒刑，併科新臺幣1
千萬元以下罰金。
未經許可，轉讓、出租或出借前項所列槍枝者，處5 年以上有期
徒刑，併科新臺幣1千萬元以下罰金。
意圖供自己或他人犯罪之用，而犯前二項之罪者，處無期徒刑或
 7 年以上有期徒刑，併科新臺幣 1 千萬元以下罰金。
未經許可，持有、寄藏或意圖販賣而陳列第1項所列槍枝者，處3
年以上10年以下有期徒刑，併科新臺幣700萬元以下罰金。
第 1 項至第 3 項之未遂犯罰之。